【裁判字號】    90,訴,569
【裁判日期】    920109
【裁判案由】    違反槍砲彈藥刀械管制條例
【裁判全文】
臺灣嘉義地方法院刑事判決                            九十年度訴字第五六九號
    公  訴  人  臺灣嘉義地方法院檢察署檢察官
    被      告  甲○○  男三十.
    指定辯護人  本院公設辯護人乙○○
右列被告因違反槍砲彈藥刀械管制條例案件，經檢察官提起公訴（九十年度偵字第三
九二一號），本院判決如左：
    主  文
甲○○無罪。
    理  由
一、公訴意旨略以：被告甲○○購買海盜式掌心雷玩具手槍一把，並將該掌心雷玩具
    手槍之槍管阻鐵毀損，貫通該槍管，未經許可而製造槍支之主要零組件（槍管）
    ，嗣經警於九十年五月三十日下午二時二十分許，持搜索票前去被告甲○○位於
    嘉義縣義竹鄉義竹村義竹二二號住處搜索查獲該已拆卸之海盜式掌心雷手槍一把
    ，因認被告甲○○涉有違反槍砲彈藥刀械管制條例第十三條第一項之罪。
二、本件原起訴檢察官認被告甲○○係犯槍砲彈藥刀械管制條例第十條第五項、第一
    項之改造模型槍未遂罪（並誤引法條為槍砲彈藥刀械管制條例第十條第四項），
    然蒞庭檢察官當庭變更起訴法條為槍砲彈藥刀械管制條例第十三條第一項，此先
    予敘明。
三、按犯罪事實應依證據認定之，無證據不得推定其犯罪事實，而不能證明被告犯罪
    者，應諭知被告無罪之判決，此刑事訴訟法第一百五十四條、第三百零一條第一
    項前段定有明文。又按認定犯罪事實應依證據，故被告否認犯罪事實所持之辯解
    ，縱屬不能成立，仍非有積極證據足以證明其犯罪行為，不能遽為有罪之認定（
    最高法院三十年上字第一八三一號判例意旨參照）。
四、訊據被告甲○○固坦承將扣案之海盜式掌心雷玩具手槍槍管阻鐵破壞，使得槍管
    得以貫通之事實惟堅決否認有何右揭改造槍枝主要零件（槍管）之犯行，並辯稱
    ：其並無改造槍管之故意，該支掌心雷玩具手槍，係買給其姪兒玩，因其姪兒會
    擊發該玩具槍發出炮聲，驚嚇另一較小之姪兒，所以才將槍管後方挖大且拆掉撞
    針，讓槍枝無法擊發，因挖大槍管，阻鐵才會被毀損，且該槍管之材質根本無法
    承受火藥之爆炸力，無法作為槍管使用，其無製造槍管之故意等語。本件公訴人
    認被告涉有製造槍枝主要組成零件之犯行，無非係以刑事警察局認該槍管可與同
  型機械性能良好之槍身組合後，可供擊發適用子彈使用，認具殺傷力、被告對於
    該玩具槍究竟在何處購買無法交代明確、被告家人未曾見被告姪兒把玩該槍枝以
    及被告將槍枝藏放於天花板上，動機可疑為依據。惟查：
  （一）扣案之槍枝經送刑事警察局鑑驗，該局原函覆稱：送驗掌心雷玩具手槍一支
        （槍枝管制編號：0000000000號），認係仿德林吉雙管手槍製造
        之金屬玩具手槍車通槍管內阻鐵改造而成之改造手槍，經檢視欠缺撞針，無
        法供擊發子彈使用，認不具殺傷力，此有內政部警政署九十年六月二十二日
        刑鑑字第八七六八八號鑑驗通知書一份在卷可查（見偵查卷第一四頁）；其
        後係因原承辦檢察再函送內政部警政署刑事警察局鑑驗，同時並要求該局說
        明該槍管可否供同型手槍使用後，該局才函覆：送鑑管制編號000000
        0000號手槍，槍管已貫通，該槍管可與同型槍枝之槍身（仿德林吉雙管
        手槍製造之金屬玩具槍）組合使用，經與機械性能良好之槍身組合後，可供
        擊發適用子彈使用，認具殺傷力，此有內政部警政署刑事警察局九十年八月
        二日（九十）刑鑑字第一五九四六０號函一份在卷可憑（見偵查卷第二六頁
        ）。顯然扣案槍枝在為警查獲當時，不具殺傷力，亦無法擊發任何子彈。
  （二）本院為明瞭上開扣案槍管是否確可作為發射子彈之槍管使用，刑事警察局回
        函稱：該槍管之材質為鋅，該局曾對同型式、同材質槍枝裝填適當子彈實驗
        結果，可承受子彈擊發時之壓力（拋射物發射單位面積動能約二００焦耳／
        平方公尺），槍管部分未發現因受高壓而破裂之情形，此有該局九十一年十
        一月十四日刑鑑字第０九一０二九０六二五號函與所附之實驗結果附件各一
        份在卷可查，然此亦僅廣泛就「殺傷力之相關數據」、「槍枝殺傷力說明」
        等項加以介紹，並非就本案特定之槍枝作個別測試所得之鑑驗資料，乃一定
        型化之文書，是縱扣案槍管經該局鑑驗後，認與上開經通案實驗之槍枝槍管
        相同或同類型，惟該局既未就本案個別送鑑槍管之特性為是否確實具殺傷力
        、可否作為槍管使用而不膛炸等情進行鑑測，則扣案槍管是否可以承受達二
        ○焦耳／平方公分以上之發射動能，而發射足以穿入人體皮肉層之子彈即有
        疑義，自難遽認該扣案槍管可作為槍枝之主要零件使用。
  （三）再者，扣案槍管之材質為鋅，與一般槍管之材質多為鋼鐵材質者不同，是否
        可確實可作為發射子彈之槍管使用，而無膛炸之危險，已非無疑，參以證人
        即從事玩具槍買賣之林孜龍於偵查中亦證稱：原廠海盜式掌心雷手槍槍管是
        一種合成金屬，無法承受火藥擊發時所產生之壓力等語（見偵查卷第三０頁
        背面），而刑事警察局上開鑑驗報告亦認該槍管必須裝填「適當」之子彈，
        且須與機械性能良好之槍身結合使用，始具殺傷力，可見扣案槍管在使用上
        限制頗多，且對使用者有一定之危險性，被告是否確有製造槍枝主要零件（
        槍管）之故意，非無研求之餘地。再者，本件扣案之槍管除阻鐵被毀損而貫
        通之外，並未見任何改造之行為，加以扣案槍枝之撞針已被拆除，無法為任
        何擊發之動作，整支槍枝並不具殺傷力，已如前述，則被告若欲改造該槍管
        作為槍枝主要零件使用，其何須將原來完整之槍枝撞針拆掉，使得其改造之
        槍管，尚須另外找尋同型之槍枝槍身結合使用，益見被告並無製造槍枝主要
        組成零件之故意。
  （四）因此，本件並無明確之證據足以證明扣案之槍管確實可作為槍枝之主要組成
        零件使用，且由客觀情狀觀之，被告應無製造槍枝主要組成零件之故意，是
        被告應無公訴人所指之犯行。至公訴人所列舉之其他諸如被告對於該玩具槍
        究竟在何處購買無法交代明確、被告家人未曾見被告姪兒把玩該槍枝以及被
        告將槍枝藏放於天花板上，動機可疑等理由，或與認定本件犯罪事實無關，
        或僅係公訴人個人推測之詞，均無法作為認定被告涉有上開犯行之證據，爰
        不一一論駁，併此說明。
五、綜上所述，本件並無積極證據足資證明被告確有公訴人所指之上開犯行，而由卷
    內之其他間接證據亦無法推得被告確有上開犯行達確切之程度，此外，本院復查
    無其他積極證據足以證明被告確有公訴人所指之犯行，揆諸前開說明，本件應屬
    不能證明被告犯罪，應依法諭知被告無罪之判決。
據上論斷，應依刑事訴訟法第第三百零一條第一項前段，判決如主文。
本件經檢察官李文和到庭執行職務。
中      華      民      國    九十二    年      一      月      九      日
                              臺灣嘉義地方法院刑事第二庭
                                  法  官  林  坤  志
右正本證明與原本無異。
如不服本判決，應於判決送達後十日內向本院提出上訴狀( 應附繕本 )。
中      華      民      國    九十二    年      一      月     九       日
                                  書記官  李  子  英


司法院資訊處製作；財團法人民間司法改革基金會備份。
